【裁判字號】    98,訴,19
【裁判日期】    980310
【裁判案由】    違反槍砲彈藥刀械管制條例
【裁判全文】
臺灣士林地方法院刑事判決                98年度訴字第19號
公  訴  人  臺灣士林地方法院檢察署檢察官
被      告  甲○○
選任辯護人  黃柏彰律師
            鄭志政律師
上列被告因違反槍砲彈藥刀械管制條例案件，經檢察官提起公訴
（97年度偵字第11431、11835 號），本院判決如下：
    主  文
甲○○無罪。
    理  由
一、公訴意旨略以：被告甲○○明知未經主管機關許可，不得持
    有具殺傷力之可發射金屬或子彈具殺傷力之槍砲、子彈，竟
    於民國94年底、95年初，在臺北市士林夜市「怪怪生存遊戲
    槍專賣店」，以新臺幣 (下同)1 萬5000 元之代價，購買空
    氣槍1 支（屬氣體動力式槍枝，槍枝管制編號：0000000000
    ），並於95年8 月中旬，因前揭槍枝有漏氣情形，上網購買
    槍枝零件擊錘彈簧組，並在其位於臺北市士林區○○○路○
    段728 巷8 號5 樓之住處，將之改造為具有殺傷力之空氣槍
    而持有之。嗣於97年7 月12日下午5 時35分許，被告基於販
    賣之意圖，在其前揭住處上網，以帳號jerrytgi登入雅虎奇
    摩拍賣，在其拍賣網頁上以8000元之起標價拍賣前揭槍枝，
    後經警網路巡邏發覺前揭拍賣訊息，於97年8 月25日晚間6
    時10分許，持搜索票前往被告之住處搜索，當場查獲改造之
    前揭空氣槍（含彈匣）1 把、M700專用彈匣1 個、CO2 小鋼
    瓶5 支、不具殺傷力之AB彈10顆，因認被告涉有違反槍砲彈
    藥刀械管制條例第8 條第1 項未經許可製造其他可發射金屬
    或子彈具有殺傷力之槍枝罪嫌。
二、按犯罪事實應依證據認定之，無證據不得認定犯罪事實；不
    能證明被告犯罪者，應諭知無罪之判決，刑事訴訟法第 154
    條第2 項、第301 條第1 項分別定有明文。又事實之認定，
    應憑證據，如未能發現相當證據，或證據不足以證明，自不
    能以推測或擬制之方法，為裁判基礎；且認定犯罪事實所憑
    之證據，雖不以直接證據為限，間接證據亦包括在內，然而
    無論直接證據或間接證據，其為訴訟上之證明，須於通常一
    般之人均不致有所懷疑，而得確信其為真實之程度者，始得
    據為有罪之認定，倘其證明尚未達到此一程度，而有合理之
    懷疑存在而無從使事實審法院得有罪之確信時，即應由法院
    為諭知被告無罪之判決，有最高法院40年台上字第86號判例
    、76年台上字第4986號判例可資參照。次按刑事訴訟法第16
    1 條已於91年2 月8 日修正公布，修正後同條第1 項規定：
    檢察官就被告犯罪事實，應負舉證責任，並指出證明之方法
    。因此，檢察官對於起訴之犯罪事實，應負提出證據及說服
    之實質舉證責任。倘其所提出之證據，不足為被告有罪之積
    極證明，或其闡明之證明方法，無從說服法官以形成被告有
    罪之心證，基於無罪推定之原則，自應為被告無罪判決之諭
    知，更有最高法院92年台上字第128 號判例意旨足參。
三、公訴人認被告涉有前開犯行，無非以被告供述、扣案空氣槍
    （含彈匣）1 把、M700專用彈匣1 個、CO2 小鋼瓶5 支、不
    具殺傷力之AB彈10顆及內政部警政署刑事警察局97年9月8日
    刑鑑字第0970129626號槍彈鑑定書、現場照片、雅虎奇摩拍
    賣網頁資料等為其論據。訊之被告雖不否認因前自士林夜市
    所購得之空氣槍有漏氣情形而自行從網路上購買彈簧後換裝
    ，嗣於97年7 月12日下午5 時35分許在其拍賣網頁上刊登拍
    賣訊息，經警網路巡邏發現聯繫後持搜索票搜索扣得改造之
    前揭空氣槍（含彈匣）1 把、M700專用彈匣1 個、CO2 小鋼
    瓶5 支、不具殺傷力之AB彈10顆等情，惟堅詞否認有何製造
    其他可發射金屬或子彈具有殺傷力之槍枝犯行，辯稱：其原
    即有購買、收藏槍枝之興趣，扣案空氣槍是在合法商店購買
    ，後來因為彈簧故障而自己買零件更換，根本不知更換零件
    後會達具殺傷力之程度等語。
四、經查：
  (一)扣案空氣槍（含彈匣）1 把為員警執行網路巡邏時，發現被
    告於97年7 月12日下午5 時35分許，以帳號jerrytgi登入雅
    虎奇摩拍賣，在其拍賣網頁上以8000元之起標價刊登拍賣訊
    息後，佯裝欲購買該槍枝與被告聯繫，進而於97年8 月25日
    晚間6 時10分許，持本院核發之搜索票前往被告之住處搜索
    而當場查獲，另並扣得M700專用彈匣1 個、CO2 小鋼瓶5 支
    、不具殺傷力之AB彈10顆等情，為被告所不否認，並有本院
    搜索票、搜索扣押筆錄、扣押物品目錄表、現場照片、雅虎
    奇摩拍賣網頁資料及扣案空氣槍（含彈匣）1 把、M700專用
    彈匣1 個、CO2 小鋼瓶5 支、不具殺傷力之AB彈10顆等可稽
    ，應堪認定。
  (二)又該空氣槍係氣體動力式槍枝，以小型高壓氣體鋼瓶內氣體
    為發射動力，經以金屬彈丸測試三次，其中彈丸（直徑6.0m
    m 、重量0.88g） 最大發射速度為121 公尺/ 秒，計算其動
    能為6.4 焦耳，換算其單位面積動能為22焦耳/ 平方公分，
    亦有內政部警政署刑事警察局97年9 月8 日刑鑑字第097012
    9626號槍彈鑑定書在卷可稽，被告及辯護人對於鑑定書亦無
    意見，又按所謂殺傷力之標準為在具威力的適當距離，以彈
    丸可穿入人體皮膚肉層之動能為基準，最高法院84年度台非
    字第115 號判決意旨亦同此見解，而參諸前開鑑定書所附殺
    傷力之相關數據：「(1)依日本科學警察研究所之研究結果，
    彈丸單位面積動能達20焦耳/ 平方公分，即足以穿入人體皮
    肉層。(2)本局對活豬作射擊測試結果，彈丸單位面積動能達
    24焦耳/ 平方公分，則足以穿入豬隻皮肉層。(3)美國軍醫總
    署定義：彈丸撞擊動能達58呎磅（約為78.6焦耳），則足以
    使人喪失戰鬥能力。」，扣案之空氣槍經以金屬彈丸測試，
    其中彈丸（直徑6.0m m、重量0.88g） 最大發射速度為121
    公尺/ 秒，計算其動能為6.4 焦耳，換算其單位面積動能為
    22焦耳/ 平方公分，已足以達穿入人體皮肉層，應具殺傷力
    無誤。辯護人為被告辯護稱，扣案槍枝應不具殺傷力云云，
    尚非可採。
  (三)惟按行為非出於故意或過失者，不罰。過失行為之處罰，以
    有特別規定者，為限，刑法第12條定有明文，而觀之槍砲彈
    藥刀械管制條例第8 條之罪並無處罰過失犯之規定，且按（
    90年11月14日修正前）槍砲彈藥刀械管制條例第10條第1 項
    之罪，須未經許可，製造、販賣或運輸第4 條第1 款所稱其
    他可發射金屬或子彈具有殺傷力之各式槍砲始能成立，自以
    行為人對其所製造、販賣或運輸可發金屬或子彈之槍砲具有
    殺傷力之認識為必要，如無此認識，自信為無殺傷力之槍砲
    而販賣，則其認識之事實與所發生之事實相齟齬，應阻卻故
    意，不成立該罪，最高法院79年度台上字第4973號判決意旨
    亦同此見解。是本案自應進一步探究被告主觀上對於購買彈
    簧換裝而使扣案空氣槍最大發射速度經換算單位面積動能後
    已逾20焦耳/ 平方公分，足以達穿入人體皮肉層，而具殺傷
    力乙節有所認識。
  (四)又槍砲彈藥刀械管制條例第8 條第1 項所謂之「製造」行為
    係指將槍枝零件組合成具殺傷力之槍枝，或將原不具殺傷力
    之槍枝改造成具殺傷力之槍枝。本件依被告之供述，扣案空
    氣槍係其於94年底、95年初，在臺北市士林夜市「怪怪生存
    遊戲槍專賣店」所購得，嗣因發現槍機卡住彈簧斷掉，所以
    自行上網購買彈簧更換等情，審酌一般人於購入玩具或器具
    使用後，遇有該等物件之零件損壞時，除丟棄、送修外，另
    自行購買零件予以更換者，亦所在多有，則被告辯稱其合法
    購得的玩具槍經使用後發現彈簧損壞，而自行依循合法管道
    購得前揭彈簧並予以更換乙節，難認與常情有違。如此言之
    ，被告主觀上是否知悉更換彈簧將可能使原不具殺傷力之空
    氣槍改造為具殺傷力之空氣槍？容有疑義。
  (五)再者，空氣槍係藉由鋼瓶內之氣體以發射彈丸，因此若鋼瓶
    內之氣體存量（壓力）減少（減弱），是否可能使鋼珠之發
    射速度減低而影響其單位面積動能？另依被告所提出扣案空
    氣槍原廠關於動能初速法定值對照表，不同重量之6mmBB 彈
    之槍口初速換算為單位面積動能均不同，而依被告所陳，其
    前試射均是以塑膠子彈乙節，參以扣案亦無金屬彈丸，是被
    告所陳非不可採信，而鑑定機關鑑定方式係以金屬彈丸測試
    三次，其中彈丸（直徑6.0mm 、重量0.88g） 最大發射速度
    為121 公尺/ 秒換算其單位面積動能為22焦耳/ 平方公分，
    有該鑑定書可參，是扣案空氣槍單位面積動能是否逾20焦耳
    / 平方公分而具殺傷力，尚待專業之鑑定人員藉由三次試射
    取其最大發射速度後經由多次公式轉換計算而得。是以，被
    告在一般市面上購得空氣槍，嗣經由合法管道購得彈簧換裝
    ，其對於原來鋼瓶氣體容量、使用之彈丸材質、重量等是否
    會影響發射速度而具殺傷力乙節是否知悉？其主觀上是否能
    當然預見並認識到其更換彈簧之舉，係足以使扣案空氣槍成
    為具有殺傷力之槍械？均非無疑。
  (六)被告雖自承曾經試射過紙箱、啤酒玻璃瓶，都有破等情（見
    本院審判筆錄第5 頁），惟此僅係被告之供述，至於足以射
    破紙箱、啤酒瓶之空氣槍，是否即具殺傷力，被告主觀上對
    此是否認知，仍有待其他證據之補強，不能僅以被告前開供
    述作為認定犯罪事實之證據。
五、綜上所述，檢察官所舉之證據尚不足以證明被告換裝彈簧後
    之動能是否有別於原始安裝於扣案空氣槍之彈簧，亦即被告
    是否有將未具殺傷力之空氣槍改造為具殺傷力之空氣槍，亦
    不足以證明被告對於此更換行為可能使空氣槍成為具殺傷力
    之槍枝有認知而故為之，無從證明被告確實涉及上開未經許
    可製造其他可發射金屬或子彈具有殺傷力之槍枝犯行，不能
    使本院得有罪之確信，此外，復查無其他證據足證被告確有
    公訴人所指犯行，不能證明被告犯罪，自應為被告無罪判決
    之諭知。
據上論斷，應依刑事訴訟法第301條第1項，判決如主文。
本案經檢察官蔡啟文到庭執行職務
中    華    民    國    98    年    3    月     10    日
                  刑事第七庭  審判長法  官  劉秉鑫
                                    法  官  高雅敏
                                    法  官  黎惠萍
以上正本證明與原本無異。
如不服本判決應於收受判決後10日內向本院提出上訴書狀，並應
應敘述具體理由。其未敘述上訴理由者，應於上訴期間屆滿後20
日內向本院補提理由書(均須按他造當事人之人數附繕本)「切勿
逕送上級法院」。
                                    書記官  夏珍珍
中    華    民    國    98    年    3    月     10    日


司法院資訊處製作；財團法人民間司法改革基金會備份。
